灣高雄地方法院刑事判決　　　　　　　96年度訴字第3486號
公　訴　人　臺灣高雄地方法院檢察署檢察官
被　　　告　甲○○
上列被告因毒品危害防制條例案件，經檢察官提起公訴（96年度
毒偵字第6851號），本院改依簡式審判程序判決如下：
    主  文
甲○○施用第一級毒品，累犯，處有期徒刑壹年，減為有期徒刑
陸月，如易科罰金，以新臺幣壹仟元折算壹日。
    事  實
一、甲○○前於民國88年間因施用毒品，經本院以88年度毒聲字
    第6318號裁定令入戒治處所施以強制戒治，於89年9 月1 日
    交付保護管束期滿，視為強制戒治執行完畢，並經臺灣高雄
    地方法院檢察署檢察官於89年9 月7 日以89年度戒毒偵字第
    962 號為不起訴處分確定，又於93年間，因施用第一級毒品
    ，經本院於93年7 月29日以93年度訴字第1510號判處有期徒
    刑10月確定，甫於94年8 月31日縮刑期滿執行完畢。詎猶不
    知戒斷毒品，明知海洛因業經公告為毒品危害防制條例第2
    條第2 項列管之第一級毒品，竟仍基於施用第一級毒品海洛
    因之犯意，於96年3 月9 日下午5 時許採尿前溯及24小時內
    某時（不含為警查獲時起至採尿時止之時間），在其位於高
    雄縣鳳山市○○路21巷2 弄15號11樓之住處，以針筒注射方
    式施用海洛因1 次。經警於96年3 月9 日下午3 時40分，在
    高雄縣鳳山市○○路D 型國宅地下室查獲，經警得其同意採
    集其尿液檢體送請檢驗結果，呈嗎啡之陽性反應，而查悉上
    情。
二、案經高雄縣政府警察局鳳山分局報請臺灣高雄地方法院檢察
    署檢察官偵查起訴。
    理  由
一、本件被告甲○○所犯為死刑、無期徒刑、最輕本刑為3 年以
    上有期徒刑以外之罪，其於準備程序進行中，就被訴事實為
    有罪之陳述，經受命法官告知簡式審判程序之旨，並聽取當
    事人之意見後，經被告同意適用簡式審判程序，本院亦認無
    不得或不宜改依簡式審判程序進行之處，爰依刑事訴訟法第
    273 條之1 第1 項、第284 條之1 規定，由本院合議庭裁定
    裁定本件由受命法官獨任進行簡式審判程序，合先敘明。
二、上揭事實，業據被告於本院審理時坦承不諱（見本院卷第27
    頁）。經查：員警查獲被告後，經採集其尿液檢體（編號：
    12575 號）送請正修科技大學超微量研究科技中心檢驗結果
    ，呈現嗎啡之陽性反應，有毒品案件嫌疑犯尿液採證對照表
    、正修科技大學超微量研究科技中心檢驗報告R00-
    0000-000號報告各1 紙附卷可稽。按海洛因於人體內會水解
    為嗎啡，再循嗎啡代謝方式排出體外，業經行政院衛生署80
    年以056954號函釋明確。又按目前常用之尿液安非他命或嗎
    啡篩檢方式，包括酵素免疫分析法（EIA） 、薄層色層分析
    法（TLC） 及放射免疫分析法（RIA） 。文獻報告中，確實
    有藥物交叉反應，可在尿液測試中產生偽陽性之安非他命或
    嗎啡反應。但利用精密的儀器分析，將可排除偽陽性之可能
    ，而得到正確的答案。在良好的操作條件下，以氣相層析質
    譜儀作藥物及其代謝產物之定性及定量分析檢驗，幾乎不會
    有偽陽性反應產生，亦即如尿液中未含有煙毒之反應者，即
    不可能產生因藥物所引起之偽陽性反應，已屬週知事實（行
    政院國軍退除役官兵輔導委員會榮民總醫院以83年4 月7 日
    （83）北總內字第03059 號函、行政院衛生署藥物管制藥品
    管理局92年6 月20日管檢字第0920004713號函參照）。
    本件被告之尿液檢體，乃經鑑定機關以酵素免疫分析法（
    EIA） 初步檢驗，再利用氣相層析質譜儀（GC/MS）為確認
    檢驗，顯可排除被告因服用藥物導致尿液測試呈偽陽性反應
    之可能。足認被告自白於上開期間施用第一級毒品海洛因乙
    節，確與事實相符，堪認為真。
三、被告前於事實欄一所述，於88年間因施用毒品，經強制戒治
    ，並於89年9 月1 日交付保護管束期滿，視為強制戒治執行
    完畢，又於93年間因施用毒品，經本院判處有期徒刑10月確
    定，甫於94年8 月31日縮刑期滿執行完畢等情，有臺灣高等
    法院被告前案紀錄表（含入出監資料）可考。足認被告係於
    受強制戒治執行完畢釋放後，5年內再犯施用毒品之罪，且
    經法院為有罪判決後，又犯本件施用第一級毒品之罪，其情
    形與「施用第一級、第二級毒品者，於觀察、勒戒或強制戒
    治執行完畢釋放後五年內，均未再為任何施用第一級、第二
    級毒品之犯行」之「五年後再犯」有別，自應依法論科。（
    最高法院95年度台非字第197 號判決、95年度第7 次刑事庭
    會議決議參照）。
四、查海洛因係毒品危害防制條例第2 條第2 項第1 款所定之第
    一級毒品。核被告所為，係犯同條例第10條第1 項之施用第
    一級毒品罪。其施用第一級毒品海洛因前持有海洛因之低度
    行為，應為施用之高度行為所吸收，不另論罪。又被告如犯
    罪事實欄一所述，經本院判處有期徒刑10月確定，甫於94年
    8 月31日縮刑期滿執行完畢，有臺灣高等法院被告前案紀錄
    表在卷可按，其受有期徒刑執行完畢後，5 年內故意再犯
    本件最重本刑有期徒刑以上之罪，為累犯，應依法加重其刑
    。爰審酌被告經觀察勒戒及刑之執行後，並未戒絕毒品，另
    再施用毒品，顯見其自制力不足，無法擺脫毒品，故應藉由
    刑罰之執行，以收教化之功能，惟念施用毒品本質上係屬戕
    害自身健康之行為，尚未直接危害他人，反社會性之程度應
    屬較低等一切情狀，量處如主文所示之刑。被告所犯上開罪
    名，係於96年4 月24日以前所為，合於中華民國96年罪犯減
    刑條例第2 條第1 項第3 款之規定，應減其宣告刑2 分之1
    ，並諭知易科罰金之折算標準。
據上論斷，應依刑事訴訟法第273 條之1 第1 項、第299 條第1
項前段，毒品危害防制條例第10條第1 項，刑法第11條前段、第
47條第1 項、第41條第1 項前段，中華民國96年罪犯減刑條例第
2條 第1 項第3 款、第7 條、第9 條，判決如主文。
本案經檢察官郭騰月到庭執行職務。
中　　華　　民　　國　　96　　年　　10　　月　　8 　日
                  刑事第一庭    法　官  張琬如
以上正本證明與原本無異。
如不服本判決應於收受本判決後10日內向本院提出上訴書狀，並
應敘述具體理由，如未敘述上訴理由者，應於上訴期間屆滿後20
日內補提理由書狀於本院（均須按他造當事人之人數附繕本）「
切勿逕送上級法院」。
中　　華　　民　　國　　96　　年　　10　　月　　8 　　日
 　　　　　　　　　　　　　　　 書記官  劉甄庭
附錄法條：
毒品危害防制條例第10條第1項
施用第一級毒品者，處六月以上五年以下有期徒刑。
